臺灣新竹地方法院宣示判決筆錄 　　　　　96年度訴字第345號
公　訴　人　臺灣新竹地方法院檢察署檢察官
被　　　告　丙○○
　　　　　　甲○○
　　　　　　乙○○
上二人共同
選任辯護人　孔令則律師
被　　　告　戊○○
　　　　　　己○○
上二人共同
選任辯護人　趙平原律師
被　　　告　庚○○
選任辯護人　許美麗律師
　　　　　　李明仙律師
　　　　　　王彩又律師
上列被告等因妨害自由等案件，經檢察官提起公訴（96年度偵字
第2686號）後，聲請改依協商程序而為判決，本院於中華民國96
年9月7日下午04時在本院刑事第十法庭宣示判決，出席職員如下
：
法官起立朗讀判決主文、犯罪事實要旨、處罰條文、附記事項，
及告以上訴限制、期間並提出上訴狀之法院，且諭知記載其內容
：
一、主  文：
    丙○○共同犯剝奪人之行動自由罪，處有期徒刑陸月，如易
    科罰金，以新臺幣壹仟元折算壹日，緩刑年。
    甲○○共同犯剝奪人之行動自由罪，處有期徒刑陸月，如易
    科罰金，以新臺幣壹仟元折算壹日，緩刑年。
    乙○○共同犯剝奪人之行動自由罪，處有期徒刑肆月，如易
    科罰金，以新臺幣壹仟元折算壹日，緩刑年。
    戊○○共同犯剝奪人之行動自由罪，處有期徒刑陸月，如易
    科罰金，以新臺幣壹仟元折算壹日，緩刑伍年。
    己○○共同犯剝奪人之行動自由罪，處有期徒刑陸月，如易
    科罰金，以新臺幣壹仟元折算壹日，緩刑年。
    庚○○共同犯剝奪人之行動自由罪，處有期徒刑肆月，如易
    科罰金，以新臺幣壹仟元折算壹日，緩刑年。
二、犯罪事實要旨：
（一）緣丁○○為統揚通運公司負責人，丙○○自民國九十四年
      九月間起至九十五年十二月間止即受僱於丁○○，丁○○
      因個人債信不佳，無法向銀行貸款添購新貨車，遂於九十
      五年七月間請託丙○○以其名義代為向新竹國際商業銀行
      （下稱新竹銀行）辦理新臺幣（下同）二百五十萬元之抵
      押貸款，並約定本金、利息均由丁○○負責清償，丙○○
      一時心軟即答應丁○○之請託，然丁○○未按期繳納利息
      ，新竹國際商業銀行承辦人員多次向丙○○追討，且丁○○積欠部分薪資未付，丙○○於九十六年二、三月間屢次
      找丁○○請其出面處理，惟均未獲丁○○回應，丙○○因
      不甘頻遭銀行追討利息，亦對於丁○○出爾反爾及拖欠薪
      水之態度十分氣憤，遂透過友人高進中介紹己○○出面處
      理上開問題，己○○隨即找了甲○○、戊○○、庚○○及
      在ＫＴＶ認識、真實姓名年籍不詳、綽號「阿成」之成年
      男子等人與丙○○相約一同於九十六年三月三十日前往丁○○位於新竹縣湖口鄉之住處，要求丁○○務必提出解決
      方案及補償造成丙○○在銀行界信用瑕疵之損失，當場經
      丁○○要求以三天的期間作為寬限後，丙○○等一行人即
      先行離去。
（二）詎丁○○於當日稍晚時分即火速搬離該住處且避不見面，
      使得丙○○與「阿成」等人在約定之日期前往時已找不到
      丁○○，「阿成」、甲○○、戊○○、丙○○等人，遂於
      同年四月二十三日，在丙○○位於新竹縣湖口鄉○○村○○○街二五號之住處，商議決定前往丁○○之工作場所，
      將丁○○帶走以使其面對處理該筆債務，甲○○即於翌（
      二十四）日晚間至二十五日日凌晨之時間內，邀集友人庚○○、乙○○、真實姓名年籍不詳之成年男子「阿興」、
      「長腳」（台語），約定於二十五日前往新竹縣湖口鄉為
      丙○○處理與丁○○間之債務糾紛。九十六年四月二十五
      日上午六時，甲○○駕駛車號Ｚ八─六二一九號自小客車
      搭載「阿興」、「阿達」先前往桃園縣中壢市清雲大學附
      近搭載庚○○後，再前往桃園縣中壢市○○街全家便利商
      店搭載乙○○及「長腳」等人，甲○○再駕駛該車前往桃
      園縣中壢市某統一超商與另一部車牌號碼不詳、載有「阿
      成」等人之自小客車會合，「長腳」並改乘坐該部車，甲○○、乙○○、庚○○、戊○○、己○○、「阿達」、「
      阿興」、「長腳」、「阿成」共九人遂分乘兩部車一同前
      往丙○○住處與丙○○碰面，於同日上午七時許，在丙○○之住處，共謀以帶走丁○○的方式處理債務糾紛，由丙○○騎乘機車帶領前往位於新竹縣湖口鄉○○○路與工業
      四路路口之「德謙企業股份有限公司」（下稱德謙公司）
      ，「阿成」與丙○○先至德謙公司向警衛彭政文表示欲找
      丁○○，惟經彭政文通報後被丁○○拒絕見面，丙○○等
      一行人遂在德謙公司大門外附近等候；在同日上午八時許
      ，丙○○見丁○○駕駛車牌號碼五二一─ＨＤ號貨車自德
      謙公司新廠駛出，立即上前要求丁○○下車商談貸款處理
      事宜，然非但未獲丁○○立即停車之回應，丁○○更欲直
      接駕車離開，甲○○在旁見狀，遂駕駛車號Ｚ八─六二一
      九號自小客車搭載「阿興」、「長腳」、乙○○、庚○○
      ，「阿達」則駕駛另一部自小客車搭載「阿成」、戊○○
      、己○○，共同追逐丁○○駕駛之貨車，甲○○等人見丁○○並無停車之意，為求順利攔下丁○○，遂由甲○○駕
      車自丁○○之貨車旁超車向前並緊急煞車，造成丁○○煞
      車不及，該貨車之右前輪因此撞及該自用小客車之左前輪
      ，而遭此方式強制停車，丁○○隨即下車奔跑，甲○○、
      戊○○、己○○、乙○○、庚○○、「阿成」、「阿興」
      、「長腳」等人見狀立即下車在馬路上追逐丁○○，丁○○被追上後，前開數人立刻上前毆打丁○○（並未成傷）
      ，「阿成」、「阿興」、「長腳」等人將丁○○押上該車
      號不詳之自小客車，由真實姓名年籍不詳之成年人分坐後
      座左右兩側將丁○○夾坐在後座中間位置，由丙○○騎乘
      機車帶路載往新竹縣老湖口山區，以此非法方法剝奪丁○○之行動自由，甲○○、戊○○、己○○、乙○○、庚○○等人則待丙○○等人押走丁○○後，返回車號Ｚ八─六
      二一九號自小客車與貨車撞擊地點，以處理車輛撞擊之後
      續事宜。而「阿成」等數名真實姓名年籍不詳之成年人將
      丁○○帶上車後，為免身份遭察覺，將丁○○雙眼矇住，
      待抵達新竹縣老湖口山區，該數名真實姓名年籍不詳之成
      年人更另行起意，先喝令丁○○下跪，並稱「請你吃子彈
      、今天是你最後一天、有何遺言交代」等語，以此危害生
      命之話語恐嚇丁○○，致其心生畏懼，並因不滿丁○○於
      逃跑過程中以鎮暴槍防衛而以硬物敲擊丁○○後腦杓，造
      成丁○○受有頭部外傷併頭皮撕裂傷約四公分之傷害，復
      將丁○○帶上該自用小客車載往某處空屋，「阿成」遂出
      現該處並向丁○○商討如何處理與丙○○之間債務事宜，
      期間並有真實姓名年籍不詳之成年人表示「若今晚十二點
      前，為警查獲之同伴（即甲○○、戊○○、己○○、乙○○、庚○○）未獲交保，將帶你到山上埋了」，造成丁○○心生畏懼，致生危害於安全，又真實姓名年籍不詳之成
      年人更持木棍敲擊丁○○後背，造成後背瘀血之傷害，稍
      晚「阿成」及真實姓名年籍不詳之成年人向丁○○表示可
      釋放其返家，惟其需配合製作筆錄，「阿成」更另行意圖
      為自己不法之所有，要脅丁○○交付身上所有現金，丁○○因遭上揭傷害、脅迫而無法抗拒，將身上現金新臺幣（
      下同）三萬餘元交付與「阿成」，嗣「阿成」及數名真實
      姓名年籍不詳之成年人將丁○○帶往某處工地，強迫丁○○飲用酒類至嘔吐狀態後，於同年月二十六日凌晨零時許
      ，將丁○○載往幼獅加油站附近釋放，嗣經員警接獲車號
      Ｚ八─六二二九號自小客車與貨車碰撞消息趕赴現場而循
      線查悉上情（「阿成」、「阿興」、「長腳」、「阿達」
      及其餘真實姓名年籍不詳之成年人涉嫌強制罪嫌、剝奪行
      動自由罪嫌、傷害罪嫌、強盜等罪嫌，均由檢察官另行偵
      查中）。
三、處罰條文：
    刑法第三百零二條第一項之剝奪行動自由罪。
四、附記事項：
（一）被告丙○○應於九十六年八月三十一日前，捐款二萬元至
      新竹市觀護志工協進會（被告丙○○已於九十六年八月十
      五日匯款，有台北富邦銀行存摺類存款存入存根一張在卷
      可憑）；
（二）被告甲○○應於九十六年八月三十一日前，捐款五萬元至
      新竹市觀護志工協進會（被告甲○○已於九十六年八月三
      十一日匯款，有臺灣銀行匯出匯款庫款轉移回條聯一張在
      卷可憑）；
（三）被告乙○○應於九十六年八月三十一日前，捐款三萬元至
      社團法人新竹市生命線協會（被告乙○○已於九十六年八
      月三十一日匯款，有臺灣銀行匯出匯款庫款轉移回條聯一
      張在卷可憑）；
（四）被告戊○○應於九十六年八月三十一日前，捐款共八萬元
      ，分別各四萬元捐至財團法人犯罪被害人保護協會臺灣新
      竹分會、財團法人罕見疾病基金會（被告戊○○已於九十
      六年八月三十一日匯款，有臺灣銀行無摺存入憑條存根及
      臺灣銀行匯出匯款庫款轉移回條聯各一張在卷可憑）；
（五）被告己○○應於九十六年八月三十一日前，捐款五萬元至
      財團法人臺灣更生保護會新竹分會（被告己○○已於九十
      六年八月三十日匯款，有彰化銀行匯款回條聯一張在卷可
      憑）；
（六）被告庚○○應於九十六年八月三十一日前，捐款二萬元至
      財團法人新竹市私立天主教仁愛啟智中心（被告庚○○已
      於九十六年八月十四日匯款，有郵政劃撥儲金存款收據一
      張在卷可憑）。
五、本件判決除有刑事訴訟法第四百五十四條之四第一項所定之
    ：(一)於本訊問程序終結前，被告撤銷協商合意或檢察官撤回
    協商聲請者；(二)被告協商之意思非出於自由意志者；(四)被告
    所犯之罪非第四百五十五條之二第一項所定得以協商判決者
    ；(六)被告有其他較重之裁判上一罪之犯罪事實者；(七)法院認
    應諭知免刑或免訴、不受理者情形之一，及違反同條第二項
    「法院應於協商合意範圍內為判決；法院為協商判決所科之
    刑，以宣告緩刑或二年以下有期徒刑、拘役或罰金為限」之
    規定者外，檢察官及被告均不得上訴。
六、如有前項得上訴之情形，得自收受宣示判決筆錄送達之日起
    十日內，向本院提出上訴書狀，上訴於第二審法院。
中　　華　　民　　國　　96　　年　　9 　　月　　7 　　日
                刑事第六庭  書記官  柯雅菱
                            法  官  遲中慧
以上筆錄正本證明與原本無異。
中　　華　　民　　國　　96　　年　　9 　　月　　7 　　日
                            書記官  柯雅菱
附錄本案論罪科刑法條全文：
中華民國刑法第302條（剝奪他人行動自由罪）
I  私行拘禁或以其他非法方法，剝奪人之行動自由者，處五年
    以下有期徒刑、拘役或三百元以下罰金。
II  因而致人於死者，處無期徒刑或七年以上有期徒刑，致重傷
    者，處三年以上十年以下有期徒刑。
III  第一項之未遂犯罰之。
